【裁判字號】    89,交上訴,499
【裁判日期】    890516
【裁判案由】    過失致死
【裁判全文】
臺灣高等法院臺南分院刑事判決         八十九年度交上訴字第四九九號  Ａ
      上  訴  人
      即  被  告  甲      ○
右上訴人因業務過失致死案件，不服臺灣雲林地方法院八十八年度交訴字第四九號中
華民國八十九年三月十日第一審判決（起訴案號：臺灣雲林地方法院檢察署八十八年
度偵字第四二五四號），提起上訴，本院判決如左：
      主      文
上訴駁回。
      事      實
一、甲○係泰勇汽車交通有限公司之司機，為從事駕駛業務之人，於民國八十八年七
    月六日十三時二十分許，駕駛ＩＷ─六一九號營業大貨車，沿雲林縣雲一五五公
    路由北向南方向行駛，途經雲林縣北港鎮○○路二二一號前，原應注意大貨車車
    身兩側之防止捲入裝置下緣距地面高度不得大於四十五公分，及汽車超車時，應
    與前車左側保持半公尺以上之間隔超越，而依當時天候晴、日間自然光線、直路
    、路面乾燥、無缺陷、無障礙物、視距良好等情，客觀上並非不能注意，竟疏未
    注意超車時與前車保持安全間隔，且車身兩側之防止捲入裝置下緣距地面高度高
    達七十二公分。適有李金圳騎乘車號ＭＬＭ－○一六號重型機車同向行駛於前，
    亦疏未注意靠路右行駛，致甲○駕駛大貨車超車時，右側防止捲入裝置勾到李金
    圳之機車，使李金圳人車倒地，頭胸腹為甲○之大貨車右後輪輾壓而當場死亡。
    甲○於肇事後即打電話報案，並於犯罪未發覺前，向有偵查權之員警自首，並接
    受裁判。
二、案經雲林縣警察局北港分局報請臺灣雲林地方法院檢察署檢察官偵查起訴。
      理      由
一、上訴人即被告甲○固供承於上開時、地駕車行經該處，被害人李金圳騎乘機車在
    伊車後倒地死亡之事實，惟否認右揭過失犯行，辯稱：伊車沒有鉤子，不可能鉤
    到被害人機車，亦未輾及被害人，本件車禍與伊無關云云。
二、查右揭事實業據證人黃其源於原審訊問時結證稱：伊係雲林監理站幫工程師，防
    捲入裝置可分為車身兩側及車後部分，被告車身部分（防捲入裝置下緣距地面）
    高度七十二公分，超過規定之四十五公分，不符合規定等語，證人即承辦員警蔡
    英信於原審結證稱：伊至現場看到被告車子右後輪有血跡，死者頭部嚴重變形，
    應該是右後輪壓到死者頭部等語；又依驗斷書及相片觀察，死者身體除有多處擦
    傷、挫裂傷外，其另受有右顴骨骨折、雙側肋骨骨折等嚴重之傷害，而相驗屍體
    證明書上並載明：頭胸腹鈍力傷等情，是死者所受之傷勢顯係受重大外力輾壓所
    致，絕非單純騎車倒地所造成；且有道路交通事故調查報告表、雲林監理站函覆
    會勘紀錄、大貨車拖車防止捲入裝置檢驗規定各一件及照片四十三張附卷可資佐
    證。參以被告於警偵訊時自承：伊感覺到車身有震動，伊即採煞車下車查看，發
    現機車和人躺在車後方等語，則以大貨車車身之重量，如未輾壓異物，衡情殊不
    可能在駕駛座內感覺車身震動。又依事故現場圖所記載二車相關位置、機車刮地
    痕、死者倒地位置、血跡及相片等觀察，堪認二車行進間未有保持安全間隔，致
    機車遭被告所駕駛之防捲入裝置勾到倒地，被害人李金圳再遭大貨車右後輪輾壓
    屬實；且本件車禍事故，經原審送請鑑定結果，亦認被告駕車行進中未與右鄰車
    保持安全間隔，為肇事主因，有台灣省嘉雲區車輛行車事故鑑定委員會八十八年
    十月十九日嘉鑑字第八八八三一號鑑定意見書一件附卷可稽；臺灣省車輛行車事
    故覆議鑑定委員會雖認無明顯跡證證明何部位撞擊機車，惟同時認為依機車倒地
    方向，以機車遭大貨車防捲入裝置勾到之可能性較高，有該會八十九年二月十五
    日府覆議字第八八一七八○號函一件在卷足憑。而被害人李金圳確因本件車禍不
    治死亡，復據檢察官督同檢驗員相驗無訛，有相驗屍體證明書、驗斷書及勘驗筆
    錄等各一件附卷可稽。按大貨車車身兩側之防止捲入裝置下緣距地高不得大於四
    十五公分；汽車超車時，應與前車左側保持半公尺以上之間隔超越，大貨車拖車
    防止捲入裝置檢驗規定第三項第二款及道路交通安全規則第一百零一條第五款分
    別定有明文。被告領有職業駕駛執照，而依當時天候晴、日間自然光線、直路、
    路面乾燥、無缺陷、無障礙物、視距良好等情，有前開調查報告表足稽，客觀上
    並非不能注意，其於超車時竟疏未注意與前車保持安全間隔，且車身兩側之防止
    捲入裝置下緣距地面高度高達七十二公分，致防止捲入裝置勾到亦疏未注意靠路
    右行駛由被害人李金圳所騎乘之機車，而發生本件車禍，自應負過失責任。雖被
    害人李金圳騎乘機車亦與有過失，然仍無從解免被告之過失責任。被告之過失行
    為與被害人之死亡間，顯有相當因果關係。被告上開辯解，均係卸責之詞，不足
    採信，其犯行堪以認定。
三、查被告甲○以駕車為業，係從事業務之人，於執行業務中開車肇事，致人於死，
    核其所為，係犯刑法第二百七十六條第二項業務過失致人於死罪。又被告於肇事
    後，即以行動電話向警方報案，並向承辦員警表示其係肇事人，有警訊筆錄足稽
    ，並經警員蔡英信於原審結證明確，應依刑法第六十二條前段規定減輕其刑。原
    審就被告業務過失致死罪責依刑法第二百七十六條第二項、第六十二條前段，罰
    金罰鍰提高標準條例第一條前段之規定，並審酌被告過失程度，對被害人家屬造
    成之痛苦，且被告迄今尚未與被害人家屬達成和解等一切情狀，量處有期徒刑壹
    年。經核原判決認事用法，並無不合，量刑亦稱妥適，被告上訴意旨仍執前詞，
    否認過失致死犯行，空言指摘原判決不當，為無理由，應予駁回。
據上論結，應依刑事訴訟法第三百六十八條，判決如主文。
本案經檢察官王碧霞到庭執行職務。
中    華    民    國      八十九      年      五      月      十六      日
                                  臺灣高等法院臺南分院刑事第三庭
                                      審判長法官  黃    聰    明
                                            法官  林    勝    木
                                            法官  楊    省    三
右正本證明與原本無異。
如不服本判決，應於判決送達後十日內向本院提出上訴狀，其未敘述理由者並應於提
出上訴狀後十日內向本院補提理由書（應附繕本)。
                                      法院書記官  陳    嘉    琍
中    華    民    國      八十九      年      五      月      十七      日
附錄：本判決論罪科刑法條：
刑法第二百七十六條第二項：
從事業務之人，因業務上之過失犯前項之罪者，處五年以下有期徒刑或拘役，得併科
三千元以下罰金。


司法院資訊處製作；財團法人民間司法改革基金會備份。
